【裁判字號】    97,台上,3601
【裁判日期】    970731
【裁判案由】    違反毒品危害防制條例等罪
【裁判全文】
最高法院刑事判決            九十七年度台上字第三六○一號
上  訴  人  甲○○
            丁○○
上 列一 人
選任辯護人  廖志祥律師
上  訴  人  乙○○
                    樓之2（
            丙○○
上列上訴人等因違反毒品危害防制條例等罪案件，不服臺灣高等
法院臺中分院中華民國九十七年五月二十二日第二審判決（九十
七年度上訴字第五八九號，起訴案號：臺灣臺中地方法院檢察署
九十六年度偵字第一一九三○號、第一六六八四號），提起上訴
，本院判決如下：
    主  文
上訴駁回。
    理  由
按刑事訴訟法第三百七十七條規定：上訴於第三審法院，非以判
決違背法令為理由不得為之；是提起第三審上訴，應以原判決違
背法令為理由，係屬法定要件；如果上訴理由書狀並未依據卷內
訴訟資料具體指摘原判決不適用何種法則或如何適用不當，或所
指摘原判決違法情事顯與法律規定得為第三審上訴理由之違法情
形不相適合時，均應認其上訴為違背法律上之程式，予以駁回。
本件原判決維持第一審各論處上訴人甲○○、丁○○、乙○○、
丙○○共同運輸第一級毒品罪刑（甲○○、乙○○各處有期徒刑
十七年；丁○○處有期徒刑十六年；丙○○，累犯，處有期徒刑
二十年）之判決，駁回上訴人等在第二審之上訴，已詳敘其認定
所憑之證據及認定之理由；自形式上觀察，原判決並無違背法令
之情形。甲○○、丁○○共同上訴意旨略稱：甲○○、丁○○於
警詢已供述係受彭成廣之指使前往中國大陸運輸海洛因，且警員
邱裕然於原審亦證稱甲○○、丁○○有具體供出彭成廣之資料及
生活作息，警方因而得以順利將之緝捕到案等語，則甲○○、丁
○○供出毒品來源而破獲，合於毒品危害防制條例第十七條減輕
其刑之規定；至彭成廣當時是否在警方監控下及是否為共犯，均
不影響有該條規定之適用，原判決竟以彭成廣早為警方監控，甲
○○、丁○○僅係供出共犯，非供出毒品來源，而不適用該條減
輕其刑，有適用法則不當之違法等語。丁○○另以其於前往中國
大陸前，不知要運輸毒品進入臺灣地區，其僅在不知情下幫助他
人實行犯罪，應係幫助犯等語。乙○○上訴意旨略稱：(一)原判決
就扣案之丙○○所有之VKMo blle 行動電話機一具（含0000
000000號行動電話SIM卡一張）沒收，但就SIM卡一張所有
權歸屬未為調查，亦未說明如何認定係丙○○所有，有證據調查
未盡及判決理由不備之違法。(二)原判決認定乙○○、丙○○係與
綽號「老芋仔」、「無毛」之不詳姓名成年人共同運輸毒品，但
卷內並無該二人之資料，原判決亦未敘明其認定有該二名共同正
犯之理由，有理由不備之違法。(三)乙○○運輸之海洛因重量較丁
○○為輕，原判決判處丁○○有期徒刑十六年，竟判處乙○○有
期徒刑十七年，其量刑有違比例原則，難謂適法等語。丙○○上
訴意旨略稱：(一)原判決於理由欄說明上訴人等所為均係犯運輸第
一級毒品罪，分別有犯意聯絡、行為分擔均為共同正犯，但於事
實欄並未有丙○○如何與甲○○、丁○○有犯意聯絡、行為分擔
之認定，其判決自屬違法。(二)原判決事實欄認定丙○○持有之0
000000000號行動電話係供聯絡運輸毒品之用，但於理
由欄並未說明丙○○以該行動電話於何時與何人聯絡運輸毒品，
有判決理由不備之違法等語。
惟查：原判決依憑上訴人等自警詢至原審審理中之自白，扣案之
毒品海洛因二十丸，法務部調查局之鑑定通知書，上訴人等之入
出境資料，雲林縣警察局虎尾分局扣押筆錄、扣押物品目錄表，
扣押物品照片等，詳為說明上訴人等有本件共同運輸第一級毒品
犯行所憑之證據及其認定之理由，經核俱與卷內資料相符，原判
決並無證據調查未盡、判決理由不備或適用法則不當之違法。又
毒品危害防制條例第十七條規定之「供出毒品來源」，係指具體
供出上游之毒品來源，以防止毒品之蔓延而言。如僅供出共犯，
而未供出上游之毒品來源，即不得依前開法條減輕其刑。原判決
於理由欄二、已說明甲○○、丁○○於被查獲後雖供出係受彭成
廣指使，但警方早於查獲前已由監聽掌控彭成廣涉案，且彭成廣
係本件運輸毒品之共同正犯，自不得依毒品危害防制條例第十七
條規定減輕其刑，於法並無不合，況依該規定，僅係得減輕其刑
，並非必須減輕其刑，係法院得依職權自由裁量之事項，縱法院
未依該條規定減輕其刑，亦難指為違法。又依卷內資料，丁○○
已坦承其知情並參與運輸毒品，其係以共同犯罪之意思，參與犯
罪構成要件之行為，顯非幫助犯。甲○○、丁○○上開上訴意旨
無非係徒憑己見，就原審採證認事之適法職權行使及原判決已說
明之事項，再為爭執，俱非適法之上訴理由。另扣案之0000
000000號行動電話，丙○○於第一審審理中坦承係其所有
，自包括該行動電話之SIM 卡在內，且其於警詢中亦供稱以行動
電話與彭成廣等聯絡至中國大陸夾帶毒品回臺灣地區等語，於第
一審審理更坦承係用上開行動電話聯絡運輸毒品等語，原判決因
而將該行動電話機一具連同0000000000號行動電話SI
M 卡一張宣告沒收，於法並無不合。而丙○○係於何時與何人以
上開行動電話聯絡運輸毒品，為屬枝節，原判決未於理由內為認
定說明，難指違法。又證人即查獲之警員邱裕然於原審已證稱，
經監聽有「老芋仔」之人參與本件走私毒品，而乙○○、丙○○
均坦承至大陸後，係與綽號「無毛」之人接洽，並由該人安排食
宿、交付毒品，原判決認定有「老芋仔」、「無毛」共同參與乙
○○、丙○○之運輸毒品犯行，與卷內資料並無不符。再原判決
理由欄二、係說明甲○○、丁○○就本件犯行與「老芋仔」、彭
成廣等人，乙○○、丙○○就本件犯行與彭成廣、「老芋仔」、
「無毛」等人，分別有犯意聯絡及行為分擔，均為共同正犯，並
非說明上訴人等四人間相互就本件犯行為共同正犯，原判決理由
說明與其事實認定，要無不符。至刑之量定，乃法律賦予法院自
由裁量之事項，原判決量處丁○○有期徒刑十六年，量處乙○○
有期徒刑十七年，已詳為說明斟酌刑法第五十七條所列各款事項
而為量刑之理由，且其量刑未逾越法定刑度，又未濫用其權限，
自難指為違法。乙○○、丙○○上開上訴意旨或係就原審採證認
事之適法職權行使及原判決已說明之事項，或係就與犯罪構成要
件無關之細節，單純為事實上之爭執，俱非適法之上訴理由。上
訴人等其他上訴意旨並未依據卷內資料具體指摘原判決究係如何
違背法令，殊非適法之第三審上訴理由。綜上，應認上訴人等之
上訴俱違背法律上之程式，均予駁回。又本件為程序判決，丁○
○上訴意旨請求本院從輕量刑，無從審酌，併予敘明。
據上論結，應依刑事訴訟法第三百九十五條前段，判決如主文。
中    華    民    國  九十七  年    七    月  三十一  日
                      最高法院刑事第八庭
                          審判長法官  林  永  茂
                                法官  吳  昆  仁
                                法官  蘇  振  堂
                                法官  蕭  仰  歸
                                法官  何  菁  莪
      本件正本證明與原本無異
                                      書  記  官
中    華    民    國  九十七  年    八    月    七    日
                                                      K


司法院資訊處製作；財團法人民間司法改革基金會備份。
